最高法院刑事判決　　　　　　　　　　　　　　　八十八年度台上字第七四○一號
　　上訴人　甲○○
右上訴人因偽造有價證券案件，不服台灣高等法院中華民國八十六年十一月十三日第
二審更審判決（八十六年度上更(一)字第九一八號，起訴案號：台灣板橋地方法院檢察
署八十四年度偵字第一○八○二號），提起上訴，本院判決如左：
    主  文
上訴駁回。
    理  由
本件原判決認定：上訴人甲○○意圖供行使之用，並基於概括犯意，自民國八十三年
十二月底起，至八十四年一月（十二日前）止，連續三次，在台北縣新莊市○○路二
○七巷十二弄一號住處，盜用其胞妹蔡淑珠寄放在伊住處客廳辦公桌抽屜內之印章及
如附表所載支票號碼之美商花旗銀行台北分行支票，除擅自於各該支票上填載金額及
發票日外，並盜蓋蔡淑珠之印章於其上，而藉以完成偽造各該支票。且於偽造後，或
借予不知情之林宜盛，供其調現；或交予亦不知情之柯馬美雲及黃玉珍，或為資金週
轉，或為抵充互助會款（關於各該支票之金額、發票日、退票日等明細，及其交付之
對象與時間，均如附表所示）。嗣各該支票經提示，均因印鑑不符，經銀行通知蔡淑
珠辦理掛失止付，因而查獲上情等情。係以上開事實，業經上訴人於第一審審訊之初
及偵查中供承不諱，並經被害人即其妹蔡淑珠於警訊及檢察官偵查中證述屬實，復有
證人即持票人林宜盛、柯馬美雲、黃玉珍、藍信雄、徐國魁等人之證言可。且有偽
造如附表所示支票及退票理由單、掛失止付通知書、遺失票據申報書、掛失止付票據
提示人資料查報表附卷堪憑，為其所憑之證據及認定之理由。而以上訴人嗣否認有上
揭犯行，並辯稱：伊胞妹蔡淑珠因與先生吵架，將東西搬到其住處，伊以前曾取得同
意簽發過蔡淑珠支票，此次因無法聯絡上，故未事先告知，伊無犯罪故意云云，為飾
卸之詞，不足採取；並以被害人蔡淑珠自第一審起附和上訴人辯解所為陳詞，意在迴
護，不足執為上訴人未犯罪之證明。在理由內依憑卷證資料，詳加指駁及說明。及
明本件事證已明，無再傳訊被害人蔡淑珠及其母之必要之理由。因認上訴人所為，係
犯刑法第二百零一條第一項之罪。其盜蓋蔡淑珠印章乃偽造有價證券之部分行為，又
其行使偽造有價證券之低度行為，應為偽造有價證券之高度行為所吸收，僅論以偽造
有價證券罪。其前後三次偽造有價證券之時間密接，手段相同，且犯同一構成要件之
罪名，顯係基於概括犯意而為之，應依連續犯規定論以偽造有價證券一罪，並加重其
刑。雖公訴人就上訴人偽造如附表編號一、二所示支票部分，未及提起公訴，然此部
分與經起訴之事實有裁判上一罪之連續關係，法院自得併予審判。查上訴人與被害人
係同胞兄妹，被害人自始即無追究之意，衡其犯情顯堪憫恕，應依刑法第五十九條之
規定減輕其刑。乃撤銷第一審不當之判決，援引上開法條及同法第五十六條、第二百
零五條，罰金罰鍰提高標準條例第一條前段，並審酌一切情狀，論上訴人以連續意圖
供行使之用而偽造有價證券罪，判處有期徒刑壹年捌月，如附表所示支票紙依法宣
告沒收之。並說明公訴人指上訴人偽造之前揭支票係行竊所得，認其另犯刑法第三百
二十條第一項之竊盜罪嫌部分，因上訴人與被害人蔡淑珠係同胞兄妹，為二親等之血
親，依刑法第三百二十四條第二項之規定須告訴乃論，而本件被害人自始至終均無追
訴之意，此部分欠缺訴追要件，因公訴人認與前開論罪之事實有裁判上一罪之牽連關
係，故不另為公訴不受理諭知之理由。經核於法尚無違誤。上訴意旨，置前開明確之
事證於不論，專執己見，泛詞指摘原審未依本院前次發回意旨查明事實真相，有調查
之職責未盡、事實理由矛盾及判決理由不備之違背法令，非有理由，應予駁回。
據上論結，應依刑事訴訟法第三百九十六條第一項，判決如主文。
中      華      民      國    八十八    年     十二     月    二十三    日
                              最高法院刑事第四庭
                                  審判長法官  黃  劍  青
                                        法官  劉  敬  一
                                        法官  林  增  福
                                        法官  邵  燕  玲
                                        法官  李  伯  道
      右正本證明與原本無異
                                              書  記  官
中      華      民      國    八十八    年     十二     月    二十九    日
